【裁判字號】    95,聲判,52
【裁判日期】    951215
【裁判案由】    聲請交付審判
【裁判全文】
臺灣士林地方法院刑事裁定              95年度聲判字第52號
聲  請  人  乙○○
代  理  人  林禮模律師
被      告  甲○○
上列聲請人因告訴被告竊占案件，不服臺灣高等法院檢察署檢察
長民國95年10月23日駁回再議之處分（95年度上聲議字第4636號
），聲請交付審判，本院裁定如下：
    主  文
聲請駁回。
    理  由
一、聲請意旨略以：(一)芝山名園公寓大廈管理委員會係於民國88
    年6 月28日經臺北市政府審核同意備查而成立，被告顯應在
    芝山名園管理委員會成立後，始有可能將佔用土地私劃停車
    格出租予住戶並收取停車租金，在管理委員會成立前，縱有
    不特定人或住戶臨時停車，然因非屬佔用土地收取停車管理
    費，或特定人長期佔用土地停車，自難認定在管理委員會成
    立前即有人為竊佔土地之情形。是以，臺灣高等法院檢察署
    以被告（現任芝山名園公寓大樓管理委員會主任委員）竊佔
    聲請人所有土地之行為時點乃自75年間，該行為於85年追訴
    權時效業已完成，未詳查芝山名園公寓大廈管理委員會之成
    立時間及成立後之竊佔犯行，難令聲請人甘服。(二)芝山名園
    管理委員會在未經聲請人同意下，即在聲請人所有坐落臺北
    市○○區○○段2 小段574-1 號土地私自占用並劃設停車格
    租予芝山名園公寓大廈之住戶使用，並向停車者收取管理費
    ，縱嗣後已將土地上之停車格線塗除，亦無礙前揭竊佔行為
    ，原臺灣士林地方法院檢察署檢察官徒以在系爭土地上停車
    者為該社區居民，且非由某一人固定停放，被告甲○○非停
    車行為人，而居民乃輪流停車，非固定佔據而居於支配地位
    ，逕為認定無人意圖不法利益而佔據聲請人不動產，有認定
    事實未依卷證證據資料之違法。(三)觀本院95年度訴字第461
    號返還不當得利事件之勘驗測量筆錄，私劃之停車位雖已經
    芝山名園管理委員會塗除，然此不能卸免曾在系爭土地上劃
    設停車格線供住戶使用之情事。前揭劃設之停車位共計有11
    個，雖無固定之位置，然確由該社區中之11位住戶停放使用
    ，否則管理委員會如何向不特定人收取停車費用，然原檢察
    官及高等法院檢察署檢察長未就上開情事詳予審查，未免速
    斷。(四)芝山名園管理委員會事前未經聲請人同意即佔用聲請
    人土地私劃停車位，並以之出租住戶獲取管理費之利益，嗣
    後縱經聲請人屢次制止，卻仍繼續佔用土地獲取利益。原臺
    灣士林地方法院檢察署檢察官逕以聲請人乃芝山名園公寓大
    廈之住戶，其他人焉能趁聲請人不覺而佔據土地，認定芝山
    名園管理委員會非趁聲請人不知擅自佔據聲請人土地，與竊
    佔罪之法定構成要件有間，實有違誤。縱前所述諸項理由，
    難認原偵查臻於完備且屬適法妥當，故聲請裁定將本件交付
    審判云云。
二、按追訴權時效係指犯罪發生後，基於法律之規定，因一定時
    間之經過，不提起公訴或自訴者，刑罰請求權因而消滅。刑
    法創設時效制度之目的除避免因時間過久，證據蒐集困難，
    不易獲得正確之裁判外，亦有尊重長時間經過而形成之安定
    事實狀態。查94年1 月7 日修正同年2 月2 日公布95年7 月
    1 日施行前刑法第80條第1 項第2 款規定：犯最重本刑為3
    年以上10年未滿有期徒刑之罪者，追訴權，因10年期間內不
    行使而消滅。而刑法第320 條第2 項竊占罪最重本刑為有期
    徒刑5 年，依前揭修正前刑法第80條第2 款規定，竊占罪之
    追訴權時效為10年。
三、經查聲請人於95年6 月22日警詢中指陳：伊要對芝山名園管
    理委員會主委即被告甲○○…提出竊占告訴，地點在臺北市
    士林區○○○路○ 段2 巷23弄…是竊占伊私人的地產，該管
    委會讓居民在伊土地上停車，情形自75年開始迄今（見臺灣
    士林地方法院檢察署95年度偵字第10395 號卷第8~9 頁），
    另於95年7 月8 日警詢時指稱：都是被告甲○○讓社區居民
    停車在伊私人土地上等語明確（同上卷第10頁），核與被告
    甲○○亦於95年9 月21日於偵訊中供述：73年成立第1 屆委
    員會時，…當時規劃社區停車位的位置…，請建設公司來劃
    停車格等語大致相符（見同卷第38頁），足認聲請人即告訴
    人指陳其土地自75年起即遭社區劃設停車位一節為真實。按
    刑法第320 條第2 項之竊佔罪為即成犯，於其竊佔行為完成
    時犯罪即成立，以後之繼續佔用乃狀態之繼續，而非行為之
    繼續，有關追訴時效之起算，仍應以最初竊佔行為完成時起
    為準（最高法院83台上5190號判決參照）。職此，聲請人所
    指被告之竊佔行為，果真與刑法第320 條第2 項之竊占罪構
    成要件相符，亦應自75年間起算，其10年追訴權時效，業已
    於85年間完成。原處分認本件已經時效消滅，並認原檢察官
    為不起訴處分，並無違誤，而駁回告訴人再議之聲請，自無
    不當。
四、聲請人雖以芝山名園公寓大廈管理委員會係於88年6 月28日
    經臺北市政府審核同意備查而成立，被告顯應在芝山名園管
    理委員會成立後，始有可能將佔用土地私劃停車格出租予住
    戶並收取停車租金云云。然查，聲請人係對自然人甲○○提
    出告訴，並非對芝山名園公寓大廈管理委員會為之，被告在
    芝山名園公寓大廈管理委員成立之前，非無行為能力，其行
    為無論是否屬刑法上之犯罪行為，均不必等待芝山名園公寓
    大廈管理委員會成立，始得為之。故芝山名園公寓大廈管理
    委員會成立之時點，非必然影響被告於75年間為任何行為。
    況且我國公寓大廈及社區早已存在，僅公寓大廈管理管理條
    例遲至84年間始完成立法而已，但在立法完成前，公寓大廈
    之管理運作已實際存在，此乃眾所週知之事實，是無論被告
    所供該社區於73年間即找來建商劃設停車格，或聲請人所指
    被告從75年間起，讓住戶在其土地上停車，均與經驗法則無
    悖。據此，該管理委員會究於何時成立？於何時向政府機關
    報備？應與被告之行為時點無必然之關連。聲請意旨以芝山
    名園公寓大廈管理委員會於88年6 月28日始經臺北市政府審
    核同意後為據，翻異聲請人在警詢時之指述，自非可採，聲
    請人猶執前詞，請求聲請交付審判，非有理由，應予駁回。
五、至聲請人指述被告自75年間起，讓社區住戶在其土地上停車
    一節是否與刑法第320 條第2 項所定之竊占構成要件相當？
    則因本件罹於追訴權時效，已無庸就此實體事項為審究，附
    此敘明。
六、依刑事訴訟法第258 條之3 第2 項前段，裁定如主文。
中    華    民    國    95    年    12    月    15    日
                  刑事第五庭審判長法  官  周政達
                                  法  官  楊迺伶
                                  法  官  周群翔
以上正本證明與原本無異。
本裁定不得抗告。
                                  書記官  劉育君
中    華    民    國    95    年    12    月    15    日


司法院資訊處製作；財團法人民間司法改革基金會備份。
